【裁判字號】    89,交易,1033
【裁判日期】    900724
【裁判案由】    過失致死
【裁判全文】
臺灣高雄地方法院刑事判決                      八十九年度交易字第一三三號
    公  訴  人  臺灣高雄地方法院檢察署檢察官
    被      告  甲○○
    輔  佐  人  乙○○
右列被告因過失致死案件，經檢察官提起公訴（八十九年度偵字第二五六一六號），
本院判決如左：
    主  文
甲○○因過失致人於死，處有期徒刑拾月，緩刑參年。
    事  實
一、甲○○領有重型機車駕駛執照，於民國八十九年十月四日上午十時五十分許，騎
    乘車牌號碼ＦＹ二─五六七號重型機車，沿高雄縣湖內鄉○○路由南往北方向行
    駛，行經該路與中正路交岔路口時，遇紅燈依規定暫停後，見於燈光號誌變為綠
    燈而穿越交岔路口時，本應注意機車行經交岔路口時不得超車，行駛時駕駛人應
    注意兩車併行之間隔，並隨時採取必要之安全措施，以防併行中之機車發生擦撞
    ，而依當時客觀情狀天候晴、有日間自然光線、柏油路面乾燥無缺陷、無障礙物
    、視距良好，依其智識、能力並無不能注意之情事，適有與其同方向行駛、考領
    有重型機車駕駛執照之丙○○騎乘車牌號碼ＰＣＸ─０四八號重型機車後面附載
    張美，在交岔路口見燈光號誌變為綠燈而穿越交岔路口，且騎乘在甲○○之前，
    詎甲○○於穿越交岔路口時，竟自丙○○騎乘機車左側超車，且未注意兩車併行
    之安全間隔，並隨時採取必要之安全措施，不慎擦撞丙○○騎乘之機車，致丙○○之機車失控倒地，張美因而跌倒並遭機車壓住而受有背腰部及腹部挫傷合併內
    出血，經送往台南市立醫院救治，延至同日下午一時十五分因血容積量過低合併
    失血性休克而死亡。
二、案經高雄縣警察局湖內分局移送臺灣高雄地方法院檢察署檢察官偵查起訴。
    理  由
一、訊據被告甲○○於本院審理中固坦承於右開時、地騎乘機車行經肇事地點之事實
    ，惟矢口否認與丙○○騎乘之機車發生擦撞，並辯稱：我騎車經過交岔路口時，
    只聽到丙○○在後面喊叫「你擦撞到我」，但我不確定他是否在喊叫我，我基於
    好奇回頭查看時，丙○○的機車才緩緩朝左側倒下來，我過去扶起丙○○時，僅
    看見丙○○及張美腳部被機車壓到，機車並未壓到張美的身體上半部，我毫無知
    覺與丙○○騎乘之機車有發生擦撞，況且丙○○年事已高，竟騎乘機車載身體狀
    況不佳之張美，至有可能自己重心不穩不慎跌倒等語。經查：
（一）按汽車（機車亦同）行經交岔路口時，不得超車；汽車（機車亦同）駕駛人應
      注意兩車併行之間隔，並隨時採取必要之安全措施，道路交通安全規則第九十
      四條第三項、第一百零一條第一款分別定有明文。被告領有重型機車駕駛執照
      ，此有駕駛執照影本一份附卷可證，被告對於上開規定，自應知之甚詳，駕駛
      時理應注意上述規定並切實遵守之。又依當時客觀情狀天候晴、有日間自然光
      線、柏油路面乾燥無缺陷、無障礙物、視距良好等情，此有高雄縣警察局道路
      交通事故調查報告表一份在卷足參，是以依被告智識、能力，並無不能注意之
      情事，被告於騎乘機車行經交岔路口時自應注意不得超車，及兩車併行之安全
      間隔，並隨時採取必要安全措施，以防止併行中之機車發生擦撞。
（二）本件交通事故肇事地點在高雄縣湖內鄉○○路與中正路交岔路口，該路段中山
      路為省道，雙向各有二快車道及一慢車道，道路型態為直路，肇事前被告與案
      外人丙○○騎乘機車之車行方向均為沿中山路由南往北方向行駛在機車道上，
      肇事後被告與案外人丙○○之機車均已移動位置等情，此有上開高雄縣警察局
      道路交通事故調查報告表一份在卷可證，並據證人丙○○於警訊中陳述：被告
      自我左側超車，突然有一些靠右，我車前輪蓋擦撞到她車右側腹，撞擊很輕微
      ，之後我就倒地等語（見丙○○警訊筆錄），及於偵訊中陳稱：綠燈亮起我就
      開始行駛，結果甲○○起步較慢，要從我左邊超車，結果擦撞到我前輪，與甲○○機車車身中間部分擦撞，我機車向左傾倒，張美跌在機車左側等語（偵查
      卷第五頁、相驗卷宗第十四頁），又於本院審理中到庭結證：我在交岔路口等
      紅燈，變綠燈後我先騎，由我左邊超車，被告機車腳踏板下方擦撞到我車前輪
      等語（本院九十年三月六日訊問筆錄）。是以依據證人丙○○上開歷次陳述，
      對於被告騎乘機車穿越交岔路口時，自證人丙○○左側超車，並擦撞到證人丙○○騎乘之機車，致證人丙○○騎乘之機車向左傾倒，證人丙○○及被害人張
      美倒地後被機車壓住等情，大致相符。又目擊證人丁○○於警訊中陳述：二車
      均由南向北行駛，甲○○騎乘之機車與丙○○騎乘之機車併行之後，二人發生
      擦撞，丙○○騎乘之機車就倒下，壓住丙○○及張美，甲○○不知他已發生車
      禍，是有人喊他，他才把車停靠路旁過來幫忙等語（丁○○警訊筆錄），及於
      偵訊中結證：我看到二輛機車擦撞在一起，丙○○騎的機車倒下，甲○○仍在
      行駛等語（偵查卷第四頁），及在本院審理中到庭證述：當時我正在交岔路口
      之中正路上等候紅燈，我看見中山路上甲○○騎的機車行經交岔路口時，自丙○○騎乘之機車左側超車並發生擦撞，甲○○不知發生擦撞，仍繼續往前行駛
      ，我聽到有人喊她時，丙○○的機車尚未倒下來，後來甲○○將她騎的機車停
      在路旁，走回去查看時丙○○騎的機車已往左倒下，而丙○○與張美均被機車
      壓住等語綦詳（本院九十年三月六日訊問筆錄）。另證人即警員戊○○於本院
      審理中亦到庭證述：肇事前我適巧在在中山路與中正路口執行路檢勤務，我聽
      到有人喊叫，被告聽到喊叫聲後回頭看且停下來，被告再折回走到張美倒地之
      位置等語（本院九十年六月十二日訊問筆錄），綜上各情加以判斷，足認肇事
      證人丙○○附載被害人騎乘機車行經交岔路口時行駛在前，被告則行駛在後，
      被告本應注意證人丙○○附載被害人行駛在前之行車動態，竟疏未注意，於交
      岔路口超越證人丙○○騎乘在前之機車，且疏未保持適當之安全間隔，並隨時
      採取必要之安全措施，以防止併行中之機車發生擦撞，以致與證人丙○○騎乘
      之機車發生擦撞，致證人丙○○之機車向左傾倒地，證人丙○○及被害人亦因
      而倒地遭機車壓住，應可認定。況本件交通事故經台灣省高屏澎行車事故鑑定
      委員會鑑定結果，亦認為被告及證人丙○○騎乘機車未注意兩車併行之間隔同
      為肇事原因，此有台灣省高屏澎行車事故鑑定委員會鑑定意見書各一份附卷可
      參，益徵證明被告就本件交通事故之發生確有過失。至於證人丙○○騎乘機車
      附載被害人時，未注意二車併行之安全間隔，就本件交通事故之發生同應負過
      失責任，惟仍不能脫免被告應負之過失責任。
（三）被害人因本件交通事故受有背腰部及腹部挫傷合併內出血之傷害，經送往台南
      市立醫院救治，延至同日下午一時十五分因血容積量過低合併失血性休克而死
      亡之事實，業經臺灣高雄地方法院檢察署檢察官督同法醫師相驗屬實，此有台
      灣高雄地方法院檢察署相驗筆錄、相驗屍體證明書、驗斷書各一份在卷可憑。
      則被告上開過失行為與被害人之死亡結果間，二者具有相當因果關係。本件事
      證明確，被告過失致人於死之犯行，洵堪認定。
（四）又被告辯稱：被告在行駛中全然不知發生擦撞，況被害人於事故發生前因病才
      前往醫院就醫，事故發生後被害人僅腳部被機車壓住，意識仍清醒，其後竟因
      內出血而死亡，以經驗法則而言，殊不可能發生內出血之死亡結果，且證人丙○○先後供述不一，證人丁○○則非親見親聞之人，則被害人是否因其本身固
      有之宿疾而發生內出血，或被害人於事故發生後是否因急救中發生用藥相斥始
      發生死亡之結果，況證人丙○○之年紀已大，行走蹣跚，是否有安全駕駛之能
      力，竟仍騎乘重型機車附載身體狀況甚差之被害人，本案既無證據證明被告有
      何過失行為，而被害人之死亡結果與被告之行為亦無相當因果關係等語。經查
      ：
    (1)被告於警、偵訊及本院審理中迭次陳述其於穿越交岔路口時，並無感覺與人發
      生擦撞等情，而證人丙○○亦於肇事當日在警訊中陳明撞擊很輕微等語，再參
      以被告本騎乘機車在證人丙○○之後，因超車而自後超越，則被告之車速自應
      較證人丙○○為快，則被告在超車行駛過程中，因機車與地面摩擦，機車本身
      產生跳動，被告因此未克查覺與證人丙○○之機車發生輕微之擦撞，乃事理之
      常，自不得僅憑被告未感覺有擦撞，即認其並未與證人丙○○發生擦撞。又被
      告於偵訊及本院審理中迭次陳明：我見綠燈亮起步前進，我並未感覺到有擦撞
      ，行進間聽見有人大喊你擦撞到我，才就轉頭查看，當時丙○○之機車尚未倒
      下等語明確，此部分與證人丙○○、丁○○、戊○○之證述情節大致相符，參
      酌一般正常人之反射動作及對於事物之反應加以判斷，證人丙○○於騎乘之機
      車於尚未倒地之瞬間，未及深思立即依其所接受之外界刺激大聲喊叫「你擦撞
      到我」，被告亦於聽到喊中之瞬間立即回頭查看，則證人丙○○在機車行駛中
      確有遭被告騎乘之機車擦撞之情事，應可認定。
    (2)證人丙○○於警、偵訊及本院審理中迭次對於被告與證人丙○○機車係何部位
      發生擦撞一節，或謂係被告機車之右側腹部與證人丙○○車前輪蓋發生擦撞，
      或謂被告機車車身中間部分與證人丙○○機車之前輪發生擦撞，或謂被告機車
      腳踏板下方與證人丙○○之車前輪發生擦撞等情，先後所言不一致，而證人即
      警員戊○○於警訊中依據證人丙○○之陳述，將被告及證人丙○○機車上可疑
      擦痕予以拍照，並比對其高度結果，被告右側車身之刮痕高度為五十八公分、
      刮痕斜度約為二十度，與證人丙○○前車身刮痕高度為五十公分、刮痕呈上下
      形狀等情不符等情，此有照片九幀附卷可參。然而被告之機車確與證人丙○○
      之機車因未保持安全之間隔而發生輕微擦撞，詳如前述，則證人丙○○所為前
      後不一之陳述，當係擦撞甚為輕微，因此二車車身未有明顯擦痕，故而證人丙○○無法明確指出二車究係何部位發生擦撞，況被告已自承警方在其機車上發
      現之可疑刮痕，並非本件交通事故發生擦撞之刮痕，亦不得憑警方在被告及證
      人丙○○機車上發現之可疑擦痕高度不合，遽認被告並未與證人丙○○之機車
      發生擦撞。
    (3)又被害人於肇事當日曾前往海安診所就醫，而被害人於死亡之前，每月大約前
      往海安診所就醫五、六次，此有海安診所病歷一冊附卷可參，惟查：被害人於
      案發當日及案發前之八十九年九月三十日、八十九年九月二十日、八十九年九
      月十四日、八十九年九月八日、八十九年九月二日、八十九年八月二十六日、
      八十九年八月十二日、八十九年八月九日前往海安診所主訴：咳嗽、頭暈、頭
      痛（CC:PRODRUCTIVE COUGII FOR ONE DAY DIZZINES AND HEADACHE），經醫
      師檢查後發現其呼吸聲音清晰（PE:CLEAR BREATHING SOUND），經醫師診斷為
      上呼道感染（DX:URI），此觀諸海安診所病歷表一份自明，則被害人於案發前
      雖因身體不適前往就醫多次，惟其所患疾病為上呼吸道感染，核與被害人所受
      背腰部及腹部挫傷合併內出血之傷害，導致血容積量過低合併失血性休克而死
      亡之間，並無何關連性，被告指訴被害人因其固有宿疾導致死亡之結果，尚嫌
      無據，此外，亦無證據證明足資被害人之死亡係因急救時用藥發生排斥所致，
      則被害人之死亡結果，當係因本件交通事故遭機車壓住所致，應可認定。又證
      人丙○○於本案發生時為重型機車駕駛人附載被害人，雖然證人丙○○年已七
      十歲（十九年三月十一日生），惟其既領有交通部核發之重型機車駕駛執照，
      此有駕駛執照一枚在卷足參，則其為合法之駕駛人，依規定自可騎乘重型機車
      ，被告以證人丙○○年歲已大，欠缺安全駕駛能力，附載體狀況不佳之被害人
      ，因而致被害人死亡之辯解，自非可採。
二、核被告甲○○所為，係犯刑法第二百七十六條第一項過失致人於死罪。爰審酌被
    告就本件車禍之應負之過失責任，及附載被害人之證人丙○○亦應負之過失責任
    ，被告於案發後已與被害人家屬達成民事和解，犯後態度甚佳等一切情狀，爰量
    處如主文所示之刑。又被告前未曾受有期徒刑以上之刑之宣告，此有台灣高等法
    院被告全國前案紀錄表一份附卷可參，顯見其素行甚好，一時不慎，觸犯刑章，
    為偶發之過失初犯，惟經偵審程序之進行，往後當知所謹慎小心，而無再犯之虞
    ，本院認以暫不執行所宣告之刑，併予宣告緩刑，以啟自新。
三、論結：應依刑事訴訟法第二百九十九條第一項前段、刑法第二百七十六條第一項
    、第七十四條第一款、罰金罰鍰提高標準條例第一條前段，判決如主文。
本案經檢察官莊榮松到庭執行職務。
中      華      民      國      九十      年      七      月    二十四  日
                                  臺灣高雄地方法院交通法庭
                                      法  官  張  桂  美
右正本證明與原本無異。
如不服本判決，應於判決送達後十日內，向本院提出上訴狀。
                                      書記官  吳  金  霞
中      華      民      國      九十      年      七      月    二十四  日
論罪法條：刑法第二百七十六條第一項
因過失致人於死者，處二年以下有期徒刑、拘役或二千元以下罰金。


司法院資訊處製作；財團法人民間司法改革基金會備份。
